臺灣高雄地方法院刑事判決　　　　　　　　　　　　九十一年度訴字第一五五八號
　　公　訴　人　臺灣高雄地方法院檢察署檢察官
　　被　　　告　丙○○
　　被　　　告　庚○○
　　被　　　告　戊○○
　　共　　　同
　　選任辯護人　王進勝
　　　　　　　　吳賢明
　　　　　　　　黃淑芬
　　被　　　告　乙○○
右列被告等因偽造文書等案件，經檢察官為不起訴處分（八十九年度偵字第一六○五
二號）後，告訴人聲請再議，由台灣高等法院高雄分院檢察署檢察長以九十年度議字
第五○三號命令發回，經檢察官續行偵查後提起公訴（九十年度偵續字第一五三號）
，本院判決如左：
    主  文
丙○○共同行使從事業務之人，明知為不實之事項，而登載於其業務上作成之文書，
足以生損害於他人，處拘役伍拾日，如易科罰金，以參佰元折算壹日。
庚○○、戊○○、乙○○共同行使從事業務之人，明知為不實之事項，而登載於其業
務上作成之文書，足以生損害於他人，各處拘役貳拾日，如易科罰金，以參佰元折算
壹日，均緩刑貳年。
    事  實
一、丙○○、庚○○及乙○○均任職設於高雄市○○○路一號「甲○○○股份有限公
    司（以「林記電腦」為名對外營業，下稱台萬公司）」，「台萬公司」對外並設
    有「網商店」及「建商店」二家門市部，丙○○擔任「建商店」店長職務，負責
    該店電腦及週邊零配件之進出貨及銷售等業務，庚○○及乙○○則均在「建商店
    」擔任店員，負責電腦及相關配件銷售業務，均為從事業務之人，而戊○○原係
    「台萬公司」員工，在「網商店」擔任店員，後於民國八十九年五月初離職。並
    「台萬公司」上開二家門市，如遇有欠缺貨品情形，可填具調撥單（一式三聯，
    有存根聯、請款聯及客戶聯），相互調取貨品，即如由「建商店」向「網商店」
    調取貨品時，由「網商店」開立該調撥單，請「建商店」前來調貨人員在「客戶
    簽章欄」內簽名，並由「網商店」經手人員在「經概人」處簽名，由「網商店」
    將客戶聯交予「建商店」人員，而由「網商店」將請款聯及由「建商店」將客戶
    聯分別交予公司會計，以為公司會計輸入電腦，而為庫存量統計、查核之用，並
    由「網商店」將存根聯留存，以為憑證。於八十九年六月十九日，因「台萬公司
    」負責人王麗娟預定於同年月二十日為「建商店」之貨品盤點，而丙○○發現「
    建商店」之庫存量與報表有不符之情事，為使庫存量與報表所列資料相符，竟與
    庚○○、乙○○及戊○○等人，共同基於登載不實事項於業務上作成文書，後加
    以行使之犯意聯絡，先由戊○○在調撥單上「客戶簽章欄」簽名，再由丙○○、
    庚○○及乙○○等人偽造虛偽不實之調撥貨品內容，欲以「建商店」部份庫存零
    組件已為「網商店」所調撥，以此方式使「建商店」庫存量與報表所列資料相符
    ，足生損害於「台萬公司」。嗣於八十九年六月二十日，「台萬公司」負責人王
    麗娟盤點「建商店」、及查核「網商店」留存之存根聯後，始知上情。
二、案經「台萬公司」訴請台灣高雄地方法院檢察署檢察官偵查起訴。
    理  由
一、訊據被告丙○○、庚○○、乙○○及戊○○固坦認被告丙○○、庚○○及乙○○
    確均任職於「台萬公司」，被告丙○○擔任「建商店」店長職務，負責該店電腦
    及週邊零配件之進出貨及銷售等業務，庚○○及乙○○則均在「建商店」擔任店
    員，負責電腦及相關配件銷售業務，而被告戊○○原係「台萬公司」員工，在「
    網商店」擔任店員，後於八十九年五月初離職；於八十九年六月十九日，因「台
    萬公司」負責人王麗娟預定於同年月二十日為「建商店」之貨品盤點，而由被告
    丙○○請被告戊○○在調撥單上簽名，再由被告丙○○、庚○○及乙○○分別填
    載調撥內容等事實不諱，惟均矢口否有何上開犯行，被告丙○○辯稱：伊於八十
    九年三月間接任「建商店」店長職務，於八十九年五月間告訴人盤點「建商店」
    貨品時，告訴人告訴伊係盤盈，即有多出貨品，而「網商店」則缺少部分貨品，
    後告訴人有為補平之動作，但僅有一調撥單係由庚○○簽名，其餘均由告訴人自
    行為之，伊於八十九年六月十七日始發現此事，及發現「建商店」庫存有短缺情
    形，即打電話詢問會計，會計告知伊是由告訴人自行填載，伊即又向告訴人表示
    此事，並稱這樣會造成「建商店」報表與庫存不符，告訴人告知伊有請會計為註
    銷行為，但伊並不知告訴人實際上有無確實註銷，所以可能因此造成於八十九年
    六月二十日之盤查結果庫存與報表不符之原因，復伊係將實際情形告知戊○○，
    並先前戊○○確曾前來「建商店」拿取貨品，故請戊○○先在調撥單上簽名，再
    由伊、或請庚○○及乙○○依實際調撥情形填載調撥貨品內容，以符合實情，是
    伊並無偽造調撥單云云；被告庚○○辯稱：伊係在「建商店」擔任工讀生，實際
    庫存量與報表是否相符，伊並不清楚，伊係因丙○○稱有些貨品已調撥給「網商
    店」，依照丙○○陳述之商品及數量填寫調撥單云云；被告乙○○辯稱：伊當時
    擔任「建商店」之銷售人員，任職尚未滿三個月，並不清楚實際之情形，亦未經
    手，並不了解所謂庫存之情形，是因丙○○告知伊快要盤點，而有些貨品已調撥
    到「網商店」但未填載調撥單，故依丙○○之指示填寫調撥單云云；被告戊○○
    辯稱：伊先任職「建商店」，後丙○○接任「建商店」店長，伊即調到「網商店
    」，因先前伊確有自「建商店」將囤積已久之貨品調撥到「網商店」，所以於八
    十九年六月十九日丙○○告知伊此事，並因伊當時急著去補習，故在調撥單上簽
    名，以為丙○○填載，以符實情云云。惟查：
  (一)被告丙○○於第一次偵訊時供稱：「（問：有否叫其他三人偽造調撥單？）我有
    叫他們開調撥單，我請戊○○簽名，庚○○、乙○○也叫是他們簽名」、「（問
    ：內容是虛偽，你再叫他們簽名？」是」、「（問：所填之調撥單之貨去向？）
    是尚未盤點前就填，我依庫存表去填」、「（問：是否因已缺少這些東西，你們
    才填些調撥單？）是，六月二十日盤點，六月十九日填調撥單」、「（問：如何
    叫他們簽調撥單？）因五月七日王麗娟盤點時發現我分店多出來的，就把它調撥
    出去，我們短少也可以這樣做」等語，被告庚○○於第一次偵訊時供述：「（問
    ：此調撥單上之「秀琴」你簽？是，內容是我填，因發現庫存短少，為先平衡庫
    存，因明天要盤店，再日後慢慢查，調撥內容按報表填，客人戊○○是戊○○在
    六月二十日（應為十九日）晚上來公司請他填上去的」等語，被告乙○○於第一
    次偵訊時供陳：「（問：此調撥單是你所立？）姓名是我簽名」、「（問：何會
    填？）因庫存短少，丙○○講先把它平衡過來」、「（問：王麗娟之前有來建商
    店盤店過？）沒見過，第一次是五月盤點，結果是虧損」等語；被告戊○○於第
    一次偵訊時供稱：「（問：丙○○何時叫你填空白調撥單交他？）日期已忘了，
    我那天過去買東西，丙○○講不知何故造成庫存之前沒有，報表卻有印出來，就
    叫（我）簽空白調撥單，以便平衡庫存及報表，因之前也發生庫存及報表不符之
    情形」等語（見八十九年度偵字第一六○五二號偵卷八十九年九月二十五日訊問
    筆錄，第六十五頁至六十八頁）。被告丙○○於偵查時亦供稱：「（問：為了平
    衡，調撥單你填寫多少？）我也不知為平衡填了多少調撥單，五月份的盤點時，
    王麗娟請會計跟我說請會計直接在電腦作業，自己開調撥單，我沒有簽名，所以
    他調多少東西我並不知道」等語；被告庚○○於偵查時供陳：「（問：何時丙○○要求你寫調貨單？）丙○○天天都會對帳，後來不知道為什麼帳冊上就多那麼
    多的貨，平衡不過來」、「（問：你知不知道電腦要多少時間？）他們的帳全部
    由會計在做，快的話隔天就會做出來，他們天天都在做帳」等語；被告乙○○於
    偵查時供述：「（問：在建商任何職？）是店員，也是丙○○叫我填調撥單平衡
    ，我是八十九年四月份開始任職，我也不清楚營運狀況，是店長叫我填寫，我就
    填了」等語（見九十年度偵續字第一五三號偵卷九十年六月二十九日訊問筆錄，
    第三十五頁及第三十九頁正面）。
  (二)被告丙○○於本院審理時先辯稱：伊於八十九年三月間接任「建商店」店長職位
    ，因「建商店」有許多庫存囤積很久，均未賣出，所以伊於八十九年三、四月間
    將該批舊貨調撥給「網商店」，此為較大批之貨品，後又陸續調撥給「網商店」
    部分貨品，而此部分調撥公司並無紀錄，造成庫存量仍在「建商店」，復因客戶
    呂樹昌向伊調取貨品約有十萬多元之款項，尚未繳付，且因公司會計作業疏失，
    始造成如此大之誤差，又公司預定六月二十日盤點，伊在六月十九日發現前調撥
    「網商店」之貨品均未消除，所以才依實際情形，請庚○○等人將調撥「網商店
    」之貨品補填調撥單，伊並無偽造文書云云，後改辯稱：於八十九年五月間告訴
    人盤點「建商店」貨品時，係盤盈，即有多出貨品，而「網商店」則缺少部分貨
    品，後告訴人為補平之動作，但僅有一調撥單係由庚○○簽名，其餘均由告訴人
    自行為之，伊於八十九年六月十七日始發現此事，及發現「建商店」庫存有短缺
    情形，即打電話詢問會計，會計告知伊是由告訴人自行填載，伊即又向告訴人表
    示此事，並稱這樣會造成「建商店」報表與庫存不符，告訴人告知伊有請會計為
    註銷行為，但伊並不知告訴人實際上有無確實註銷，所以可能因此造成於八十九
    年六月二十日之盤查結果庫存與報表不符之原因云云。準此，被告丙○○係於八
    十九年三、四月間，將「建商店」囤積已久之舊貨調撥予「網商店」、或係於八
    十九年五月間盤點時，「建商店」多出貨品，告訴人為調撥補平之行為，始造成
    「建商店」庫存與報表不符，被告丙○○前後辯詞已屬不一；並苟如被告丙○○
    ，係因於八十九年三、四月間，將「建商店」囤積已久之舊貨調撥予「網商店」
    ，始造成庫存與報表不符，則被告丙○○既為「建商店」店長，對於上開調撥程
    序理應知之甚詳，豈會均未填寫調撥單，並使當時為「網商店」店員之戊○○簽
    名，即由被告戊○○將貨品取走？且觀之告訴人所提之「台萬盤表」，盤點誤差
    之貨品並非僅限於如被告丙○○所言之色帶、護目鏡及顯示卡等較老舊之貨品。
    又被告丙○○於偵查時辯稱：「（問：最後一次戊○○填空白調撥單給你的否？
    ）是。我之前曾與戊○○對過庫存表，所以我才知那些東西應該是他調過去的，
    我也是依庫存表填調撥單」云云，被告戊○○於偵查時辯稱：因先前有些「建商
    店」的東西調到「網商店」，帳還掛在「建商店」上，當時丙○○有拿報表給伊
    看，而伊急著離去，所以伊就在空白調撥單上簽名云云，是被告丙○○與戊○○
    先前即有核對過庫存表或報表、或係於八十九年六月十九日晚上，始由被告丙○○持報表與被告戊○○核對，被告丙○○與戊○○之供詞即屬不一，並苟如被告
    丙○○所言，先前即與被告戊○○核對過庫存表，始知有何貨品已調撥，則被告
    丙○○與戊○○何不於當時即依核對結果填寫調撥單之內容，並由被告戊○○簽
    名，而於八十九年六月十九日晚上，始由被告戊○○簽立空白調撥單？且被告丙○○係辯稱：於八十九年五月間告訴人盤點「建商店」貨品時，係盤盈，即有多
    出貨品，而「網商店」則缺少部分貨品，後告訴人自行為補平之動作，可能因此
    造成於八十九年六月二十日之盤查結果庫存與報表不符之原因云云，是被告丙○○即認庫存與報表不符之原因，係因告訴人王麗娟自行為調撥行為所致，焉會與
    被告戊○○核對，並認係已為被告戊○○所調撥，而被告戊○○亦認為其所調撥
    ，故由被告戊○○簽名，以為被告丙○○填載調撥內容，並以此符合實情？
  (三)證人即告訴代表人王麗娟於偵查及本院審理時證稱：伊於八十九年六月二十日盤
    點「建商店」，發現庫存與報表嚴重不符，並查核「網商店」存根聯結果，「建
    商店」亦有向「網商店」調撥單貨品，而未入帳之情形，且發現被告等有以偽造
    虛偽之調撥單，偽稱「建商店」部份庫存零組件已為「網商店」調撥，以降低「
    建商店」庫存，欲掩飾「建商店」庫存不足之情形等語，並有庫存盤點清冊報表
    乙份、被告等偽造之調撥單七紙、「建商店」向「網商店」調撥貨品未入帳之調
    撥單三十四紙、被告戊○○簽名之空白調撥單八紙及「台萬盤損表」乙份等附卷
    可稽。
  (四)綜據上述事證以觀，被告丙○○於八十九年六月十九日，因「台萬公司」負責人
    王麗娟預定於同年月二十日為「建商店」之貨品盤點，而被告丙○○發現「建商
    店」之庫存量與報表有不符之情事，為使庫存量與報表所列資料相符，竟與被告
    庚○○、乙○○及戊○○等人，共同基於登載不實事項於業務上作成文書，後加
    以行使之犯意聯絡，先由被告戊○○在調撥單上「客戶簽章欄」簽名，再由被告
    丙○○、庚○○及乙○○等人偽造虛偽不實調撥貨品內容，欲以「建商店」部份
    庫存零組件已為「網商店」所調撥，以此方式使「建商店」庫存量與報表所列資
    料相符，足生損害於「台萬公司」等情，堪予認定。是被告等事後翻前詞，空言
    辯稱上情，顯係事後卸責之詞，不足採信。從而，本件事證明確，被告等上開犯
    行，均堪認定。
二、核被告丙○○、庚○○、乙○○及戊○○等所為，均係犯刑法第二百十六條、第
    二百十五條之行使業務上登載不實文書罪。其等登載不實事項於業務上作成之文
    書之低度行為，為其後行使業務上登載不實文書之高度行為所吸收，不另論罪。
    被告等就上揭犯行，有犯意聯絡及行為分擔，皆共同正犯。並被告戊○○雖已於
    八十九年五月初離職，於犯罪時已無任職「台萬公司」，惟被告戊○○既與被告
    丙○○共同基於登載不實事項於業務上作成文書之犯意聯絡，由被告戊○○先行
    在空白調撥單上簽名，再由被告丙○○、庚○○及乙○○填寫不實調撥內容，依
    刑法第三十一條第一項規定，被告戊○○應係成立刑法第二百十六條、第二百十
    五條之行使業務上登載不實文書罪之共同正犯，公訴意旨容有未洽，起訴法條應
    予變更。爰審酌被告等並無前科，品行非劣，為平衡報表與庫存，竟偽造調撥單
    而登載不實事項於業務上作成之文書，犯罪之手段、目的、所生危害，被告丙○○為本件主要行為者，被告庚○○、乙○○及戊○○係因受被告丙○○指示，而
    為本件犯行，犯罪情節較輕，及犯後態度等一切情狀，分別量處如主文所示之刑
    ，並均諭知易科罰金之折算標準（被告等行為後，刑法第四十一條第一項業於九
    十年一月十二日修正生效，被告所犯之罪係得宣告易科罰金之罪，參照台灣高等
    法院九十年法律座談會結論意見，爰逕依修正後刑法第四十一條第一項規定諭知
    易科罰金之折算標準，毋庸比較新舊法），以資懲儆。又被告庚○○、乙○○及
    戊○○等三人，前均未曾受有期徒刑以上刑之宣告，有台灣高雄地方法院檢察署
    刑案資料查註紀錄表及台灣高等法院被告全國前案紀錄表可按，其因一時失慮，
    偶罹刑典，經此偵審程序及刑之宣告後，應知警惕，而無再犯之虞，本院認前開
    所宣告之刑，以暫不執行為適當，併均宣告緩刑二年，以啟自新。
三、公訴意旨另略以：被告丙○○係設在高雄市○○○路一號「台萬公司」之員工，
    係從事業務之人，「台萬公司」對外並設有「建商店」與「網商店」二家門市部
    ，由被告丙○○擔任「建商店」店長職務，負責電腦及週邊零配件之進貨、銷售
    工作，上開二家門市如遇有缺貨情形，則可互為調貨，惟需開立調撥單一式三聯
    ，並將調撥單之「請款聯」、「客戶聯」交給公司以供查核，並輸入電腦，做為
    庫存量統計之用。被告丙○○見此調撥制度認有機可乘，竟基於業務侵占之概括
    犯意，自民國八十九年三月起，迄八十九年六月間止，連續將「建商店」內之庫
    存電腦零組件數批，予以侵吞入己，並販售予不特定客戶，以此方式將販售所得
    之款項約新台幣（下同）四十萬八千六百五十元，據為己有。嗣於八十九年六月
    二十日，「台萬公司」負責人王麗娟進行貨物盤點時，始發現上情。因認被告丙○○亦涉犯刑法第三百三十六條第二項之業務侵占罪嫌。
四、按犯罪事實應依證據認定之，無證據不得推定其犯罪事實；復不能證明被告犯罪
    或其行為不罰者，應諭知無罪之判決，刑事訴訟法第一百五十四條、第三百零一
    條第一項分別定有明文。次按為訴訟上證明之資料，須於通常一般之人均不致於
    有所懷疑，而得確信其為真實之程度者，始得據為有罪之認定。倘其證明尚未達
    於此一程度，而有合理性懷疑存在時，即不得遽認被告犯罪。又被告依法無自證
    無罪之義務，若控罪所憑之積極證據，在生活經驗上尚不足以排除其他有利被告
    之合理推斷，致不足以證明犯罪事實時，仍不能因被告否認犯罪之辯解不成立，
    資為無視積極證據不足之理由。以上證據法則，通觀最高法院七十六年度台上字
    第四九八六號、三十年上字第四八二號、三十年上字第一八三一號等判例所持一
    貫見解，不難明暸。再按告訴人之告訴，係以使被告受刑事訴追為目的，是其陳
    述是否與事實相符，仍應調查其他證據以資審認（最高法院五十二年度台上字第
    一三○○號判例意旨參照）。本件公訴意旨認被告丙○○涉犯上開業務侵占罪嫌
    ，無非以證人即告訴人王麗娟之指訴、庫存盤點清冊報表乙份、偽造之調撥單七
    紙、「建商店」向「網商店」調撥貨品未入帳之調撥單三十四紙、被告戊○○簽
    名之空白調撥單八紙、「台萬盤損表」乙份、被告丙○○、庚○○、乙○○及戊○○等人所簽立之承諾書各乙紙、及庫存量與報表有二十三萬三千零十五元之鉅
    額差異等，為其論述依據。
五、訊據被告丙○○固坦認確任職於「台萬公司」，並擔任「建商店」店長職務，負
    責該店電腦及週邊零配件之進出貨及銷售等業務之事實不諱，惟堅決否認有何業
    務侵占犯行，辯稱：伊並未私自販售公司貨品而侵占貨款，「建商店」庫存貨品
    會短缺，一部份係因公司會計作業疏失，一部份係有客戶呂樹昌向「建商店」購
    買貨品，尚未繳交貨款所致，並於八十九年五月間告訴人盤點「建商店」貨品時
    ，係盤盈即有多出貨品，而「網商店」則缺少部分貨品，後告訴人自行為補平之
    動作，亦可能因此造成於八十九年六月二十日之盤查結果庫存與報表不符之原因
    ，且當日有約五萬元款項入帳，此部分應予扣除，所以告訴人王麗娟始於律師事
    務所告知伊，實際上之差額應為十九萬八千元，並依據庫存盤點清冊報表及「台
    萬盤損表」所載，告訴人計算時有兩處錯誤，應扣除該錯誤金額一萬零五百二十
    四元，又再扣除呂樹昌部分，實際上差額應不大，另伊之前所簽寫之承諾書，係
    迫於情勢才簽的，且因為要應付公司之盤點，始由伊、及請庚○○、乙○○及戊○○填寫調撥單等語。經查：
  (一)證人即告訴人王麗娟於偵查及本院審理時證稱：經盤點結果，「建商店」盤損共
    計二十三萬三千零十五元，加上「建商店」向「網商店」調撥貨品未入帳部分四
    萬九千五百九十五元，所以共計二十八萬二千六百十元，而上開差額，如呂樹昌
    確有拿取貨品未支付貨款，此款項亦有包括呂樹昌之部分，又因「台萬公司」已
    停止營業，故於八十九年五月間盤點「建商店」之結果，係盤盈或盤損伊已忘記
    ，並已無法得知，且於八十九年六月二十日盤點時有無約五萬元之款項入帳，伊
    亦忘記等語，並於本院審理時證述：「台萬盤損表」確有被告所述之兩處錯誤，
    金額為一萬零五百二十四元等語。復證人呂樹昌於偵查時證稱：伊自八十八年間
    起即曾向「台萬公司」進貨，於八十九年間伊即向丙○○購買貨品，每月至少進
    貨一、二十萬元，而伊係採調撥單之方式拿貨，要等到賣出貨品後，再行償還向
    「台萬公司」購貨款項，如貨品賣不出去則退貨，於伊領貨時均有簽立收據，並
    伊在「台萬公司」之信用額度通常係十萬元左右，五月份是高峰期，所以調了很
    多貨，於八十九年五月份因伊生病，有一個月沒有做，生病前積欠「台萬公司」
    十幾萬元，又於八十九年六月間伊應有交一筆五萬元之款項予「台萬公司」，但
    因伊與「台萬公司」常有生意上往來，交過很多筆帳款，所以是否確有交付該五
    萬元款項，伊已記不清楚等語，證人即「台萬公司」會計丁○○於本院審理時證
    稱：呂樹昌在我們公司確實可以先取貨，後再行入帳等語，並有證人呂樹昌所簽
    立之調撥單乙份在卷可按；準此，依證人呂樹昌與「台萬公司」交易之慣例，即
    得先行拿取貨品，事後再行繳付貨款而入帳，並證人呂樹昌與被告丙○○僅係生
    意往來關係，衡情證人呂樹昌苟無確有向「台萬公司」進貨，並於八十九年六月
    間仍積欠「台萬公司」十幾萬元之款項，豈會自承仍積欠「台萬公司」十幾萬元
    之貨款，而自陷於不利之地位？是證人呂樹昌上開證詞，自堪信屬真實。綜上，
    依證人即告訴人王麗娟所述，盤點「建商店」結果庫存與報表差額為二十三萬三
    千零十五元，加上「建商店」向「網商店」調撥貨品未入帳部分四萬九千五百九
    十五元，共計二十八萬二千六百十元之差額，扣除誤算部分一萬零五百二十四元
    、及證人呂樹昌調撥部分（以證人呂樹昌在「台萬公司」之信用額度十萬元計算
    ），實際上「建商店」庫存與報表之差額應為十七萬二千零八十六元。另被告丙○○所辯稱：於八十九年六月二十日盤點時，有約五萬元之款項入帳，該款項應
    予扣除云云，惟如前所述，該約五萬元之款項即由證人呂樹昌繳付，是應包括在
    證人呂樹昌所積欠款項內，而證人呂樹昌之部分即已扣除，當然不得再行扣除該
    約五萬元之款項，附此敘明。
  (二)證人即前「建商店」店長蔡鎮宇於偵查及本院審理時證稱：伊自八十九年一月間
    起至同年三月間止，擔任「建商店」店長，任職期間共盤點過三次，每次盤點結
    果都發生報表與庫存量不符之現象，盤點差額約一萬元左右，會發生差額之原因
    ，係因調撥單填寫有誤所致，另之前盤點時，也曾發現已賣出或調到總店之貨品
    ，但還留在「建商店」之帳上，而於伊交接給丙○○時，盤點結果差額為三十四
    萬六千多元，惟經伊實際查點結果，差額為六萬多元，而公司規定有差額時，應
    由店長負責賠償，所以伊賠了六萬多元予告訴人等語，證人即「台萬公司」會計
    己○○於偵查時證述：伊係自八十四年十一月一日起至八十九年二月止，擔任台
    萬公司會計，公司之前盤點曾發生差異，而會發生差異之原因，係因分店未把貨
    物異動資料交予會計登錄等語，證人何明純於偵查時證稱：伊曾任「建商店」店
    長，擔任店長時，盤點後也曾發生差異，但差異金額約在一、二萬元左右等語，
    並參以證人即告訴人王麗娟於偵查及本院審理時證述：建商店與網商店之報表與
    庫存量不符，之前也曾發生過，但之前不符之金額差異不大，且經伊查核結果，
    「建商店」有向「網商店」調撥貨品未入帳部分為四萬九千五百九十五元等語。
    準此，足見「台萬公司」之調撥及入帳程序，本即存有相當程度之瑕疪，否則，
    豈會於盤點時均存有約一、二萬元之誤差，並於本件盤點「建商店」時，亦發現
    有「建商店」向「網商店」調撥貨品四萬九千五百九十五元未入帳之款項？復被
    告丙○○於偵查及本院審理時辯稱：於八十九年六月二十日盤點時，伊確在場，
    盤點結果數量與報表確有不符之情形，但實際上不符之數量及品名，伊並不清楚
    ，因事後實際比對程序是由告訴代表人王麗娟與會計所為，伊並無參與，又事後
    伊即未再前去公司，亦無為查核比對等語，證人即告訴代表人王麗娟於本院審理
    時證述：伊當時有請被告丙○○前來與會計為核對行為，並給予被告十五日之時
    間以為查明核對，但被告丙○○態度並不積極，並未前來公司查明核對等語；是
    被告丙○○於盤點後，並無再行為查點核對之行為甚明。而觀之證人即前「建商
    店」店長蔡鎮宇所述，其於八十九年三月間盤點時，盤點結果差額為三十四萬六
    千多元，但經其實際查點結果，差額為六萬多元等情，足見「台萬公司」盤點結
    果之差額與實際差額，亦存有相當程度之誤差。
  (三)被告丙○○於偵查及本院審理時供承：「建商店」與「網商店」二家門市，如遇
    有欠缺貨品情形，可填具調撥單（一式三聯，有存根聯、請款聯及客戶聯），相
    互調取貨品，如由「建商店」向「網商店」調取貨品時，由「網商店」開立該調
    撥單，請「建商店」前來調貨人員在「客戶簽章欄」內簽名，並由「網商店」經
    手人員在「經概人」處簽名，由「網商店」將客戶聯交予「建商店」人員，而由
    「網商店」將請款聯及由「建商店」將客戶聯分別交予公司會計，以為公司會計
    輸入電腦，而為庫存量統計、查核之用，並由「網商店」將存根聯留存於「網商
    店」以為憑證等語，此調撥程序亦為證人即告訴代表人王麗娟所是認，並證人即
    告訴代表人王麗娟於本院審理時證稱：「網商店」是總店，由伊實際負責等語。
    準此，依上開調撥程，如由「建商店」向「網商店」調取貨品時，係由「網商店
    」將請款聯交予公司會計，以為公司會入帳之用，並由「建商店」將客戶聯交予
    公司會計以為查核，且由「網商店」將存根聯留存；是被告丙○○豈能於無法掌
    握由告訴人王麗娟負責之「網商店」是否將「請款聯」交予公司會計之情形下，
    而以未繳回「客戶聯」之方式，利用上開調撥程序，而為侵占犯行？且證人即告
    訴人王麗娟於本院審理時證稱：伊並無盤點「網商店」，僅係查核「建商店」向
    「網商店」調撥之部分而已等語，是「網商店」是否有向「建商店」調撥貨品，
    而有未入帳之情形，尚非無疑。
  (四)綜據上述事證以觀，「台萬公司」之調撥及入帳程序，即存有相當程度之瑕疪，
    並其盤點結果之差額與實際差額，亦存有相當程度之誤差，甚於八十九年三月間
    ，於證人蔡鎮宇交接「建商店」店長而盤點時，盤點結果差額為三十四萬六千元
    ，經證人蔡鎮宇查點核對結果，其實際差額僅為六萬多元，兩者相差竟高達約二
    十八萬元，且「台萬公司」僅係查核「建商店」向「網商店」調撥之部分，是「
    網商店」是否有向「建商店」調撥貨品，而有未入帳之情形，亦存有疑義等情，
    又本件亦無任何證據足以證明被告丙○○確有如公訴意旨所言，將「建商店」內
    之庫存電腦零組件數批，予以侵吞入己，販售予不特定客戶之情事；從而，尚難
    僅據被告丙○○確有為平衡庫存量與報表，而偽造調撥單，並盤點結果「建商店
    」庫存與報表、及「建商店」向「網商店」調撥貨品未入帳之款項，差額共計為
    十七萬二千零八十六元，均已如前述，在無其他證據可資佐證之情形下，即認被
    告丙○○確有公訴人所指業務侵占之行為。
  (五)被告丙○○確有簽立「本人任職林記電腦建商店擔任店長工作，因一時錯誤而侵
    占公司庫存電腦零配件‧‧‧」內容之承諾書，有承諾書影本乙紙在卷可按。惟
    被告丙○○辯稱：伊之前所簽寫之承諾書，係迫於情勢才簽的等語，並被告丙○○係於盤點後，其所負責之「建商店」庫存與報表有不符之情事，而為告訴人帶
    同前往律師事務所，此為告訴人王麗娟於偵查時證述在卷，且被告丙○○確有登
    載不實事項於業務上作成文書之行為，已如前述。準此，被告係在此客觀情形下
    ，而簽立此承諾書，是尚無法僅據該承諾書，在無其他證據足以證明之情形下，
    即認被告確有為業務侵占犯行。又被告丙○○於偵查時供稱：伊分別在華南銀行
    台南西門路分行、世華銀行建國分行有開立存款戶，而台新銀行所開立之存款戶
    有二戶，其中一帳戶作為薪資轉帳用，另一帳戶則有一段時間未用云云，然經檢
察官函詢前開銀行，其中台新銀行高雄分行函覆稱：丙○○於該行開立活期儲蓄
    存款參戶等語，並有該函文附八十九年三月份以來之往來明細乙份可按，惟被告
    丙○○於本院審理時辯稱：伊因平日較少使用台新銀行00000000000
    000帳號，故於檢察官訊問時，因不知為何帳戶，無法及時提出說明，而於該
    帳號匯入款項，其中二筆共計二十六萬多元，係伊弟林信智以伊母親吳月珠之名
    義跟會，而因會首朱芳民與伊較熟識，將分別二次將所標得之會款，以轉帳之方
    式匯入伊該帳號，又八十九年六月分二筆五萬元之款項，係伊投保國泰人壽，保
    險公司匯入之保險金等語，並提出互助會單乙紙為證，是在無其他證據足以佐證
    之情形下，亦難僅以被告未於偵查時陳述仍有該台新銀行帳號，並有款項出入，
    即遽為被告犯罪之證據，均附此敘明。
六、綜上所述，本件尚乏明確之積極證據足證被告丙○○確有上開業務侵占之犯行，
    是尚不得僅因「建商店」盤點結果之差額為十七萬二千零八十六元，及被告丙○○為平衡庫存量與報表，而偽造調撥單，即遽認被告丙○○確有為業務侵占犯行
    。此外，復查無其他積極證據足以證明被告丙○○確有公訴人所指之業務侵占犯
    行，揆諸首揭法條及判例意旨，本應為無罪之諭知，惟公訴意旨既認此部分與前
    開論罪科刑部分有方法結果之牽連犯關係，故不另為無罪之諭知。
據上論斷，應依刑事訴訟法第二百九十九條第一項前段、第三百條，刑法第二十八條
、第二百十六條、第二百十五條、第三十一條第一項、修正後第四十一條第一項、第
七十四條第一款，罰金罰鍰提高標準條例第一條前段、第二條，判決如主文。
中      華      民      國      九十一    年      九    月      三十    日
                                  臺灣高雄地方法院刑事第六庭
                                      法  官   洪榮家
右正本證明與原本無異。
如不服本判決，應於判決送達後十日內，向本院提出上訴狀。
                                      書記官    陳寰瑛
中      華      民      國      九十一    年      九    月      三十    日
附錄本案論罪科刑法條全文：
刑法第二百十五條：
  從事業務之人，明知為不實之事項，而登載於其業務上作成之文書，足以生損害於
  公眾或他人者，處三年以下有期徒刑、拘役或五百元以下罰金。
刑法第二百一十六條：
  行使第二百十條至第二百十五條之文書者，依偽造、變造文書或登載不實事項或使
  登載不實事項之規定處斷。
